行　政　法　院　判　決　　　　　　　　　　　　　八十七年度判字第二一八七號
　　原　　　告　春暉傳播股份有限公司
　　代　表　人　甲○○
　　被　　　告　行政院新聞局
右當事人間因廣播電視法事件，原告不服行政院中華民國八十七年七月六日台八七訴
字第三三八八三號再訴願決定，提起行政訴訟。本院判決如左︰
　　主  文
原告之訴駁回。
　　事  實
緣原告係製播有線電「春暉SUN MOVIE 電影台」頻道之廣播電視節目供應事業，該
頻道於八十六年八月十四日十六時播出「終極追殺令」影片節目，經被告以該節目影
片屬限制級，係屬有妨害兒童或少年身心健康之虞之節目，應於深夜或鎖碼頻道中播
送，原告未依規定時段或方式播送，有傷害兒童身心健康之情形，違反廣播電視法第
二十九條之一準用同法第二十一條第四款之規定，乃依同法第四十五條之二規定，以
八十六年八月二十八日維廣五字第一二一二六號函處原告罰鍰三萬元（折合新台幣
九萬元）。原告不服，提起訴願、再訴願，均遭駁回，乃提起本訴。茲摘兩造訴辯
意旨於次：
原告起訴意旨略謂︰一、原告不服行政院訴願委員會所述處分理由，依據廣播電視法
第二十一條第四款及有線電視法第三十五條第二款「妨礙兒童或少年身心健康」部分
，在有線電視法施行細則第二十九條規定：本法第三十五條所稱有違前項第二款之虞
之節目，係指其內容為電影片、錄影節目審查標準應列為限制級者。應於深夜或鎖碼
頻道中播送，惟查：原告ＳＵＮ　ＭＯＶＩＥ頻道於八十六年八月十四日十六時至十
九時所播放之「終極追殺令」雖為限制級，但是其中並無涉及裸露，或過份的暴力，
既沒有新聞局在〔傷害少年或兒童身心健康〕規定中之〔脫離常軌的性行為鏡頭，例
如雞姦、輪姦、屍姦、獸姦、使用淫具〕等畫面，也沒有激烈的暴力畫面，且「終極
追殺令」一片乃國際知名導演盧貝松的代表作，ＳＵＮ　ＭＯＶＩＥ本著服務觀眾的
信念，重金買下本片版權，好讓台灣的觀眾可以有機會欣賞到國際級的大師名作，影
片中沒有任何脫離常軌的性行為或暴力出現，故依照新聞局法令，未達修剪之必要，
而ＳＵＮ　ＭＯＶＩＥ在處理此片時，則完全根據法令上的標準來處理，導演盧貝松
在處理暴力畫面時，多以空鏡頭帶過，導演意不在表現或渲染暴力，而是在表達人性
，盧貝松在處理暴力場面時，不曾渲染或誇大，所以這部片雖列為限制級，但單就影
像而言，並無任何需要刪減的地方，本片除了意識型態上屬於限制級外，就影像而言
，根據新聞局的標準，本片並沒有任何單一影像需要刪減，其至也不需要馬賽克，Ｓ
ＵＮ　ＭＯＶＩＥ依照法令上的認定，認為「終極追殺令」尚未達到刪剪或禁演的地
步，再加上ＳＵＮ　ＭＯＶＩＥ為服務廣大的觀眾，當然希望可以讓更多觀眾欣賞到
國際級名導盧貝松最著名的代表作。況且ＳＵＮ　ＭＯＶＩＥ所播出的所有影片，在
片頭即有明確地告知本片的「級數」限、輔、保、普，首開所有電影台風氣之先，也
顯示ＳＵＮ　ＭＯＶＩＥ作為一個大眾媒體，面對台灣社會的道德責任，終極追殺令
在播出前、ＳＵＮ　ＭＯＶＩＥ就已告知所有的觀眾此片為限制級，所以不適合欣賞
限制級電影的觀眾應可自行篩選適合自己的電視節目，而該片亦符合「限制級影片」
在「非限制級」時段播出的規定，因該片在播出時被歸類為「限制級」影片，但其影
像處理並無任何限制級鏡頭產生，所以符合在非限制級時段播出，ＳＵＮ　ＭＯＶＩ
Ｅ的選擇完全符合法令的規定。二、ＳＵＮ　ＭＯＶＩＥ從開播以來，始終保持最高
度的誠意來配合新聞局的尺度與規範，為了更確切地掌握新聞局尺度，從開播以來，
原告即不斷地與新聞局溝通釐清我們對於影片修剪的主要作法。這即是原告表現誠意
的具體作法，一切均依法行事，絕無遊移在尺度邊緣的僥倖心態，今原告播放「終極
追殺令」完全依照法令內容所規範的尺度來處理。這種處理的態度，便是ＳＵＮ　Ｍ
ＯＶＩＥ誠意上的具體表現，如果不具誠意，絕對不會對於所播出任何一部影片，進
行如此禛密的修正與處理。三、縱觀全片並無任何足以傷害兒童身心健康之疑慮及證
據，新聞局對本片之認定，完全依據保守意識型態僅憑一己之好惡，濫用公權力扼殺
影片之進步，實為導致台灣電影不景氣主因，行政院訴願委員會亦基於本位主義心態
，未能縝密思考，予以駁回原告之再訴願，實難使人甘服，請將原處分撤銷，以平民
怨。
被告答辯意旨略謂：一、按廣播電視節目供應事業之設立，應經行政院新聞局許可，
其節目內容及有關管理事項準用廣播電視法第二十一條之規定，為廣播電視法第二十
九條之一所明定。同法第二十一條復規定：「廣播電視節目內容，不得有左列情形之
一：(一)損害國家利益或民族尊嚴(二)違背反共復國國策或政府法令(三)煽惑他人犯罪或違
背法令(四)傷害兒童身心健康(五)妨害公共秩序或善良風俗(六)散佈謠言或淆亂視聽」。如
違反上揭規定，處廣播電視節目供應事業三千元以上、三萬元以下罰鍰，並沒入其節
目，此為同法第四十五條之二所明定。二、次按廣播電視節目供應事業管理規則第十
二條規定：「廣播節目製作業、電視節目製作業、廣播電視廣告業為無線廣播、電視
電臺、有線電視系統及有線電視節目播送系統策劃、製作節目或廣告者，應分別依廣
播電視法、有線電視法及其相關法規辦理。」又修正前有線電視節目播送系統暫行管
理辦法第十八條規定：「有線播送系統之節目管、廣告管理及權利保護，準用本法各
有關之規定。違反者，依本法處罰之」，有線電視法第三十五條復規定節目內容不得
有左列情形之一：「(一)違反法律強制或禁止規定(二)妨害兒童或少年身心健康(三)妨害公
共秩序善良風俗。有違前項第二款之虞之節目，應於深夜或鎖碼頻道播送。另同法施
行細則第二十九條規定本法第三十五條第二項所稱有違前項第二款之虞之節目，係指
其內容為電影片、錄影節目審查標準應列為限制級者。同法施行細則第三十條規定本
法第三十五條第二項所稱深夜，係指當日零時起至五時止。三、卷查原告所製播之「
春暉SUN MOVIE 電影台」頻道，於八十六年八月十四日十六時播送之「終極追殺令」
影片，經查該影片分級屬「限制級」尺度標準，依修正前「有線電視節目播送系統暫
行管理辦法」第十八條準用「有線電視法」有關節目管理之規定，係屬有妨害兒童或
少年身心健康之虞之節目，應於深夜或鎖碼頻道播送。原告未依法令規定之時段或方
式播送，顯已違反廣播電視法第二十一條第四款不得「傷害兒童身心健康」及同法第
二十九條之一規定，原告播出該等節目，違規事實明確。四、次查，本案原告春暉傳
播股份有限公司係設立有案之廣播電視節目供應事業，其所經營、策劃、製作、發行
或託播之廣播電視節目、廣告，均應符合廣播電視法等相關規定。「春暉台」頻道於
八十六年八月十四日十六時播送之「終極追殺令」影片，經查該影片分級係屬「限制
級」尺度標準，此有錄影帶影片資料附卷可稽，依法，該節目係屬有妨害兒童或少年
身心健康之虞之節目，應於深夜或鎖碼頻道中播送。原告播送該限制級節目，自承未
經修剪，卻仍未依法令規定時段或方式播送，違反前揭法令甚明。五、綜右所述，原
告所製播之「春暉台」頻道於八十六年八月十四日十六時播送之限制級「終極追殺令
」影片，未依法令規定時段或方式播送，已違反廣播電視法第二十一條第四款規定，
原處分依法核處，認事用法應無違誤。原告所持理由顯不足採。請駁回原告之訴。
　　理　由
按「廣播電視節目供應事業之設立，應經新聞局許可，其節目內容及有關管理事項準
用第二十一條、第二十五條、第二十八條及第三十四條之規定。」為廣播電視法第二
十九條之一所規定。同法第二十一條規定：「廣播、電視節目內容，不得有左列情形
之一：一、損害國家利益或民族尊嚴。二、違背反共復國國策或政府法令。三、煽惑
他人犯罪或違背法令。四、傷害兒童身心健康。五、妨害公共秩序或善良風俗。六、
散佈謠言、邪說或淆亂視聽。」又「違反第二十九條之一之規定，經營、策劃、製作
、發行或託播廣播電視節目、廣告、錄影節目帶者，處三千元以上、三萬元以下罰鍰
，並沒入其節目。」復為同法第四十五條之二所明定。本件原告係合法設立之廣播電
視節目供應事業，其為有線電視播送系統所製播之「春暉SUN MOVIE 電影台」頻道，
於八十六年八月十四日十六時播送之「終極追殺令」影片，屬「限制級」尺度標準，
有該影片資料附原處分卷為證，並為兩造所不爭執。被告認該限制級影片未於深夜或
鎖碼頻道播出，有傷害兒童身心健康之情形，因而裁處罰鍰三萬元，揆諸前揭規定，
尚無違誤。原告不服，以系爭節目之影片雖為限制級，但並無涉及裸露或過份暴力畫
面，全片無需刪減或馬賽克處理，且其「SUN MOVIE 」頻道播出影片前，在片頭已明
確告知影片級數，不適合欣賞之觀眾應可自行篩選云云，訴經行政院新聞局訴願決定
及行政院再訴願決定，以原告製播之「春暉SUN MOVIE 電影台」頻道，於八十六年八
月十四日十六時播送「終極追殺令」影片節目，該影片屬限制級，係屬有妨害兒童或
少年身心健康之虞之節目，應於深夜或鎖碼頻道中播送，原告未依規定時段或方式播
送，顯已違反廣播電視法第二十一條第四款規定。又原告係廣播電視節目供應事業，
其所經營、策劃、製作、發行或託播之廣播電視節目、廣告，均應符合廣播電視法等
相關規定，原告自承系爭節目影片未經修剪，卻仍未依法令規定時段或方式播送，原
處分依法核處，並無不當，遂駁回其訴願、再訴願。經核均無不合。茲原告起訴主張
：系爭影片為國際名導演之代表作，僅意識型態上屬限制級，全片無涉裸露或過份暴
力畫面，合乎法令標準，不須修剪或馬賽克處理即獲准播出，符合限制級影片在非限
制級時段播出規定。為服務廣大觀眾，選在該時段播出，已標示限制級，不適合觀眾
自可篩選，無傷害兒童身心健康之疑慮，被告處罰全憑主觀好惡，濫用公權力，訴願
、再訴願決定本位心態遞予維持，難令人心服云云。惟查影片分級，原在區別其適合
觀賞之觀眾，限制級影片，不適合兒童觀賞，有害兒童身心健全發展，實毋庸疑。其
在有線電視系統播出，觀眾除開機觀賞，無從知其為限制級影片，所以有線電視法第
三十五條雖准播送，惟限於深夜或鎖碼頻道播送，必依此而為，始無傷害兒童身心健
康之情形。原告徒以其已在影片片頭顯示限制級，即謂不足傷害兒童身心健康云云，
尚非可採。又系爭影片縱因意識型態而列為限制級，仍屬不適宜兒童觀賞者，原告謂
為全片無裸露及激烈暴力鏡頭，符合限制級影片在非限制級時段播出之規定云云，並
非有據。至其所謂不須修剪或馬賽克處理而符合被告標準未達禁演地步云云，乃符合
限制級標準，得以限制級尺度播出，非可認即無傷害兒童身心健康之情形。是被告以
原告製播有線電視影片節目，未依規定時段播送限制級影片，有傷害兒童身心健康情
形，乃依首開規定裁處罰鍰，洵無不合。訴願、再訴願決定遞予維持，均無不合。起
訴意旨非有理由。
據上論結，本件原告之訴為無理由，爰依行政訴訟法第二十六條後段，判決如主文。
中    華    民    國     八十七      年     十一     月       五        日
                    行 政 法 院 第 三 庭
                                審 判 長 評  事      曾  隆  興
                                         評  事      趙  永  康
                                         評  事      高  啟  燦
                                         評  事      蔡  進  田
                                         評  事      鄭  淑  貞
右  正  本  證  明  與  原  本  無  異
                                         法院書記官  郭  育  玎
中    華    民    國     八十七      年     十一     月       七        日
